臺灣臺東地方法院刑事判決　　　　　　　 96年度訴字第101號
公　訴　人　臺灣臺東地方法院檢察署檢察官
被　　　告　乙○○
　　　　　　　　　　(另案於臺灣臺東監獄東成分監執行中)
上列被告因施用毒品等案件，經檢察官提起公訴 (96年度偵字第
577號、96年度毒偵字第95號)，被告於本院準備程序進行中就被
訴事實為有罪之陳述，經本院合議庭裁定由受命法官獨任進行簡
式審判程序，並判決如下:
    主      文
乙○○施用第一級毒品，處有期徒刑壹年，扣案之海洛因貳包 (
合計淨重貳點陸陸公克)、甲基安非他命壹包 (淨重零點零陸玖
公克，驗餘淨重零點零參參公克)均沒收銷燬之，削尖吸管壹支
沒收之；又偽造署押，足以生損害於公眾及他人，處有期徒刑伍
月，如附表所示偽造之「丙○○」署名拾伍枚及指印貳拾玖枚均
沒收之；應執行有期徒刑壹年肆月，扣案之海洛因貳包 (合計淨
重貳點陸陸公克)、甲基安非他命壹包 (淨重零點零陸玖公克，
驗餘淨重零點零參參公克)均沒收銷燬之，削尖吸管壹支，及如
附表所示偽造之「丙○○」署名拾伍枚及指印貳拾玖枚均沒收之
。
    犯罪事實及理由
一、犯罪事實:
(一)乙○○前曾因多次施用毒品案件，經法院分別判處有期徒刑
    確定，於民國94年9月16日因縮刑期滿假釋出獄(復因撤銷假
    釋，於95年11月30日入監執行殘刑8月15日中，未構成累犯
    )，乙○○於假釋中仍不知悛悔，明知海洛因、甲基安非他
    命分別為毒品危害防制條例第2條第2項第1、2款所定之第一
    級及第二級毒品，依法均不得施用、持有，竟基於施用第一
    級毒品海洛因及第二級毒品甲基安非他命 (起訴書誤載為安
    非他命)之犯意，於95年9月8日16時許，在高雄市○○區○
    ○街49巷5號住處，以將海洛因與甲基安非他命混合置於玻
    璃吸食器內加熱後吸食其氣體之方式，施用第一級毒品海洛
    因及第二級毒品甲基安非他命1次，嗣於同日18時許，在高
    雄市三民區○○○路跳蚤市場前，為躲避警察臨檢，捨其駕
    駛之車號1925 -NY號自小客車，搭乘許蕙美駕駛附載何安財
    之車號9411-PA號自小客車逃逸，後在高雄市○○○路與中
    華一路交岔路口處，為警逮捕，經其同意搜索，當場在車號
    1925-NY號自小客車內扣得其所有之海洛因2包 (合計淨重2.
    66公克)、甲基安非他命1包 (淨重0.069公克)及供施用海洛
    因、甲基安非他命所用之削尖吸管等物，乙○○為逃避刑責
    ，先後於同日21時及翌日8時，在高雄市政府警察局刑警大
    隊，假冒其弟「丙○○」名義應詢，並基於偽造署押之犯意
    ，接續在同意搜索筆錄、權利告知通知書之被告知人欄、逮
    捕通知書之被通知人簽名捺印欄、搜索扣押筆錄、扣押物品
    目錄表、尿液採證代碼對照表及調查筆錄上，偽造「丙○○
    」之署名及捺指印，足以生損害於警政機關犯罪偵查、人別
    調查之正確性及丙○○本人，嗣高雄市政府警察局將採得之
    乙○○尿液送驗並通知丙○○到案說明，且將於上開文書所
    捺指紋送內政部警政署刑事警察局比對後，始悉上情。
(二)案經高雄市政府警察局移請臺灣高雄地方法院檢察署呈請臺
    灣高等法院檢察署檢察長令轉臺灣臺東地方法院檢察署檢察
    官偵查起訴。
二、理由：
(一)本件被告乙○○所犯係死刑、無期徒刑、最輕本刑為3年以
    上有期徒刑以外之罪，其於準備程序中就被訴事實為有罪之
    陳述，經告知簡式審判程序之旨，並聽取公訴人及被告之意
    見後，本院合議庭認為適宜，而依刑事訴訟法第273條之1第
    1項規定，裁定由受命法官獨任進行簡式審判程序，合先敘
    明。
(二)據以論罪之證據名稱：
  1.被告於警詢、本院準備程序及審理時之自白: 被告坦承全部
    犯罪事實。
  2.證人丙○○於警詢時之證述: 證明被其兄乙○○冒名應訊之
    事實。
  3.高雄市政府警察局刑警大隊偵二隊五分隊偵辦毒品案件嫌疑
    人尿液採證代碼對照表、高雄市立凱旋醫院濫用藥物尿液檢
    驗報告各1紙: 證明被告採尿過程及尿液驗檢出呈嗎啡及甲
    基安非他命陽性反應之事實。
  4.高雄市政府警察局扣押物品清單、高雄市立凱旋醫院95年12
    月4日高市凱醫驗字第2888號濫用藥物成品檢驗鑑定書及法
    務部調查局95年10月3日調科壹字第09523023730號鑑定書各
    1紙: 證明扣得被告所有海洛因2包及甲基安非他命1包、供
    施用海洛因及甲基安非他命所用之削尖吸管1支，經鑑定結
    果，海洛因2包淨重2.66公克，甲基安非他命驗前淨重0.069
    公克，驗後淨重0.033公克。
  5.高雄市政府警察局刑警大隊自願性同意搜索筆錄、權利告知
    通知書、逮捕通知書、搜索扣押筆錄、扣押物品目錄表、尿
    液採證代碼對照表、調查筆錄: 證明被告假冒「丙○○」名
    義應訊，接續在上開資料上偽造「丙○○」署名共15枚及捺
    指印共29枚之事實。
  6.內政部警政署刑事警察局95年11月29日刑紋字第0950173775
    號鑑驗書: 證明上揭調查筆錄上之指紋為被告左姆指指紋之
    事實。
  7.由上述各節參互佐證，被告自白核與事實相符，應堪採信;
    本件事證明確，被告犯行堪以認定，應依法論科。
三、論罪與科刑:
(一)按海洛因及甲基安非他命為毒品危害防制條例第2條第2項第
    1款、第2款所明定之第一級毒品及第二級毒品，不得非法持
    有、施用。再按警局所製作之逮捕通知書、權利告知書，其
    上若備有「收受人簽章欄」，由形式上觀察，於該欄內簽名
    及捺指印，即足以表示由該姓名之人收受斯項通知書、告知
    書之證明，是若有冒名而為之者，即應成立偽造私文書罪；
    倘警局所製作之逮捕通知書、權利告知書，其上僅備有「被
    通知 (告知)人簽章欄」，則在該等欄位下簽名及捺指印時
    ，僅處於受通知 (告知)者之地位，尚不能表示其係有製作
    何種文書之意思及曾為何項意思表示，故若有冒名而為之者
    ，仍應認成立偽造署押罪 (最高法院91年度臺非字第295號
    判決意旨參照)。核被告乙○○所為，係犯毒品危害防制條
    例第10條第1項施用第一級毒品罪、同條第2項施用第二級毒
    品罪及刑法第217條第1項之偽造署押罪。被告施用前持有上
    開海洛因及甲基安非他命之低度行為，為其施用上開海洛因
    、甲基安非他命之高度行為所吸收，不另論罪。被告以將海
    洛因與甲基安非他命混合置於玻璃吸食器內加熱後吸食其氣
    體之方式，施用海洛因甲基安非他命1次，應屬一施用行為
    而同時觸犯上揭2罪名，為想像競合犯，應依刑法第55條規
    定，從一重之施用第一級毒品罪處斷。又被告於警詢時，接
    續在上開自願性同意搜索筆錄、權利告知通知書、逮捕通知
    書、搜索扣押筆錄、扣押物品目錄表、尿液採證代碼對照表
    及調查筆錄上，偽造「丙○○」之署名及捺指印之先後各個
    舉動，在時間及空間上均具有密切之關連性，且係侵害同一
    法益，無非係欲達同一逃避刑責目的之接續動作，在主觀上
    顯係基於一貫之犯意，核屬接續犯之性質。為接續犯，屬實
    質上之一罪，應僅論以一罪。再被告所犯施用第一級毒品及
    偽造署押2罪間，其犯意各別，行為不同，罪名互殊，應予
    分論併罰。爰審酌被告一再觸犯施用毒品犯行，顯見其自制
    力薄弱，惡行非輕，惟因施用毒品均僅係戕害其自己身心並
    無加害他人，且於為警查獲時，竟為逃避刑責而冒用其弟丙
    ○○名義，在相關文件上偽造丙○○署押，足以生損害於丙
    ○○，及犯罪後坦承犯行，態度尚可等一切情狀，量處如主
    文所示之刑，以資儆懲。
(二)扣案之海洛因2包 (合計淨重2.66公克)及甲基安非他命1包
    (驗前淨重0.069公克、驗餘淨重0.033公克)，均屬毒品違禁
    物，有前揭高雄市立凱旋醫院及法務部調查書鑑定書2紙可
    佐，均應依毒品危害防制條例第18條第1項前段規定沒收銷
    燬之；至扣案之削尖吸管1支，為被告所有供施用海洛因及
    甲基安非他命所用之物，惟該物品性質上均為日常生活替代
    之物，尚非專供施用毒品使用，爰另依刑法第38條第1項第2
    款規定宣告沒收之。至被告在上開警詢時所偽造如附表所示
    之署押，即被告於簽名之際並捺按指印，該指印同為代表被
    冒用者之身分，其作用及效力與署名無異，亦屬署押之一種
    ，是如附表所示偽造之「丙○○」署押 (含署名15枚及指印
    29枚)，不問是否屬於被告所有，均應依刑法第219條規定宣
    告沒收之。
四、據上論斷，應依刑事訴訟法第273條之1第1項、第299條第1
    項前段，毒品危害防制條例第10條第1項、第2項、第18條第
    1項，刑法第11條前段、第217條第1項、第55條、第38條第1
    項第2款、第219條，判決如主文。
本案經檢察官甲○○到庭執行職務。
中　　華　　民　　國　　96　　年　　6　　月　　 6  　　日
                  刑事第二庭    法  官  曾宗欽
以上正本證明與原本無異。
如不服本判決，應於判決送達後10日內向本院提出上訴狀（須附
繕本）。
「切勿逕送上級法院」
                                書記官　沈茜庭
中　　華　　民　　國　　96　　年　　6 　　月　　 6　 　日
附表：
 ┌──┬─────────┬─────────┬──────┐
 │編號│文             件 │ 偽造之署押及數量 │ 出       處│
 ├──┼─────────┼─────────┼──────┤
 │ 1  │自願性同意搜索筆錄│「丙○○」署名1枚 │警卷第53頁  │
 │    │                  │、指印1枚         │            │
 ├──┼─────────┼─────────┼──────┤
 │ 2  │高雄市政府警察局刑│「丙○○」署名1枚 │警卷第59頁  │
 │    │警大隊逮捕通知書  │ 、指印1枚        │            │
 ├──┼─────────┼─────────┼──────┤
 │ 3  │權利告知書        │「丙○○」署名1枚 │警卷第60頁  │
 │    │                  │ 、指印1枚        │            │
 ├──┼─────────┼─────────┼──────┤
 │ 4  │調查筆錄          │「丙○○」署名5枚 │警卷第28頁至│
 │    │                  │ 、指印19枚       │第36頁      │
 ├──┼─────────┼─────────┼──────┤
 │ 5  │高雄市政府警察局刑│「丙○○」署名3枚 │警卷第57頁  │
 │    │警大隊扣押物品目錄│、指印3枚         │            │
 │    │表                │                  │            │
 ├──┼─────────┼─────────┼──────┤
 │ 6  │高雄市政府警察局刑│「丙○○」署名3枚 │警卷第54頁至│
 │    │警大隊搜索扣押筆錄│、指印3枚         │第56頁      │
 ├──┼─────────┼─────────┼──────┤
 │ 7  │尿液採證代碼對照表│「丙○○」署名1枚 │警卷第68 頁 │
 │    │                  │、指印1枚         │            │
 └──┴─────────┴─────────┴──────┘
附錄本案論罪科刑法條全文:
毒品危害防制條例第10條:
施用第一級毒品者，處6月以上5年以下有期徒刑。
施用第二級毒品者，處3年以下有期徒刑。
刑法第217條:
偽造印章、印文或署押，足以生損害於公眾或他人者，處3年以
下有期徒刑。
盜用印章、印文或署押，足以生損害於公眾或他人者，亦同。
刑法第219條:
偽造之印章、印文或署押，不問屬於犯人與否，沒收之。
